臺灣基隆地方法院瑞芳簡易庭民事判決　　九十二年度瑞簡字第六九號
　　原　　　告　永慶營造股份有限公司
　　法定代理人　丙○○○
　　訴訟代理人　乙○○
　　被　　　告　台北縣瑞芳鎮公所
　　法定代理人　丁○○
　　訴訟代理人　徐南城律師
　　複　代理人　甲○○
    主  文
原告之訴及假執行之聲請均駁回。
原告變更之訴駁回。
訴訟費用由原告負擔。
    事實及理由要領
一、本件原告起訴，原係以兩造間工程契約所訂之保固期間業已屆滿，依約原告即應
    返還保證金為由，請求被告給付新台幣（下同）二十一萬七千八百元。嗣於訴訟
    進行中，變更為請求確認保固責任不存在，核屬訴之變更，復為被告所不同意。
    且查保固責任存在與否除保固期間是否屆滿外，尚須調查保固期間內有無應予保
    固之情事發生，與單純因保固期間屆滿得否依約請求返還保固金之基礎事實並不
    相同，且有礙訴訟之終結，依民事訴訟法第二百五十五條之規定，原告所為訴之
    變更不應准許，合先敘明。
二、原告主張：兩造間於民國八十五年六月間訂立工程合約，由原告承攬被告員工宿
    舍之新建工程，原告已依約完工並提撥二十一萬七千八百元之保固保證金，惟保
    固期間已於九十一年一月二十七日屆滿，依兩造合約第二十一條第四項之規定，
    被告應全數返還，詎被告竟未依約履行，為此起訴請求被告如數返還。被告則以
    ：原告承攬之工程於保固期間內發生諸多瑕疵，原告並未加以修復。又原告並未
    提供現金充作保證金，而是由銀行出具保證書，如被告在保固期間內有工程瑕疵
    發生，被告得逕自出資修復後通知銀行支出修復費用，惟本件自始至終被告均未
    通知銀行支出保固費用，故原告不得請求被告返還保固保證金等語，資為抗辯。
三、兩造不爭執之事實：
（一）兩造間確有承攬關係存在，原告所為之工程已於八十八年一月二十七日完工並
      經被告驗收，保固期間三年，應於九十一年一月二十七日屆滿。
（二）兩造間關於保固保證金，契約雖約定原告應提撥現金交被告收執，惟事實上原
      告係委由訴外人板信商業銀行出具保證書以代現金之提撥，被告如於保固期間
      內有應予修繕之保固情事發生，得逕自修繕，再由銀行出資賠償。
（三）本件保固期間內，被告並未自行出資修繕再通知銀行付款。
四、得心證之理由：
（一）依兩造所訂工程合約第二十一條第四項之規定，原告本應提撥工程款百分之一
      即二十一萬七千八百元交由被告保管，於保固期間內原告如不為修繕，被告得
      逕自動用該筆保固保證金進行修繕，此有原告提出之工程合約附卷可稽。但事
      實上原告並未提撥現金，而係出具銀行之保證書以代現金之支付，被告對此亦
      無異議。由此觀之，兩造關於保固保證金之約定內容已有所變更，係以銀行之
      保證行為替代保證金之支付。況且，被告自始至終均未向銀行請求支付修繕費
      用，顯然亦未經由銀行之擔保行為取得所謂之保固保證金。準此，被告既未自
      原告處收受任何金錢，縱保固期間屆滿，被告亦無庸負返還保固保證金之義務
      ，其理甚明。
（二）次查原告與板信商業銀行間之法律關係如何，尚有未明。惟依卷附板信商業銀
      行出具於被告收執之保固保證金保證書之內容，原告所應負之保固責任在二十
      一萬七千八百元之範圍內，均由該銀行負保證付款之責。且該保證書第五條亦
      明文：本保證書有效期間為自本保證書開具之日起，至工程合約所訂保固期滿
      之日止，或定作人通知本行解除本保證責任時為止。而本件工程合約之保固期
      間已於九十一年一月二十七日屆滿，依上述條文內容，該保證書之有效期間已
      屆至，原告如有提供等額金錢交板信商業銀行保管，自得依其等間之法律關係
      請求板信商業銀行返還，而非向本件之被告請求。再者，兩造間於本件審理中
      關於原告承做之工作物有無瑕疵，原告有無善盡修補瑕疵之義務等爭執，核屬
      原告應否負瑕疵擔保責任之問題，與本件原告請求返還保固保證金係屬二事，
      不應混為一談，併此敘明。
五、從而，原告本於承攬之法律關係，請求被告給付二十一萬七千八百元及法定遲延
    利息，為無理由，應予駁回；其假執行之聲請亦因受敗訴判決而失所依附，應併
    予駁回。
六、兩造其餘攻擊防禦方法經核於本判決之結果不生影響，爰不一一論述，附此敘明
。
中　　　華　　　民　　　國　　九十三　　年　　　十　　　月　　　八　　　日
                    　　　　　台灣基隆地方法院瑞芳簡易庭
　　　　　　　　　　          　　　　法　　　官  陳鈺林
右為正本係照原本作成。
本筆錄正本之送達與判決正本之送達有同一效力。
對於本案判決如有不服，應於收受送達後之二十日內，向本院提出上訴書狀，如對於
訴之變更部分不服，因該部分係屬抗告性質，得單獨提出抗告狀，上訴或抗告於本院
合議庭，並按他造當事人之人數附具繕本。
中　　　華　　　民　　　國　　九十三　　年　　　十　　　月　　　十二  　日
                                      法院書記官  林建清
